【裁判字號】    99,簡上,863
【裁判日期】    990923
【裁判案由】    詐欺
【裁判全文】
臺灣板橋地方法院刑事判決             99年度簡上字第863號
上  訴  人  乙○○
（即被告）
選任辯護人  簡維能律師
            陳美華律師
            王瑩婷律師
上列上訴人即被告因詐欺案件，不服本院99年度簡字第5338號，
中華民國99年6 月30日第1 審判決（聲請簡易判決處刑案號：99
年度偵字第8429號），提起上訴，管轄第2 審之本院合議庭判決
如下︰
    主    文
上訴駁回。
    事實及理由
一、本案經本院管轄第2 審之合議庭審理結果，認第1 審簡易判
    決認被告犯刑法第30條、第339 條第1 項之幫助詐欺取財罪
    ，判處拘役40日，如易科罰金，以新臺幣（下同）1,000 元
    折算1 日，經核其認事用法及量刑均無違法或不當，應予維
    持，並引用如附件原審刑事簡易判決書記載之事實、證據及
    理由。
二、被告上訴意旨暨所辯略以【兼含於本院之交互詰問情境觀之
    】：「（請上訴人陳述上訴要旨。）辯護人簡維能律師答：
    被告發現帳戶警示之後，隔2 、3 天到中和派出所告甲○○
    詐欺，該詐欺案不起訴處分，已經聲請再議，聲請調閱通聯
    紀錄，請求調閱資料後再補聲請證人，詳如今日庭呈聲請狀
    所載；（對於檢察官所陳述之聲請簡易判決處刑事實是否認
    罪？）被告答：否認有檢察官所聲請簡易判決處刑之事實；
    我的帳戶是被甲○○騙走，第一商銀永和分行「0000000000
    000 是我的帳戶」，該帳戶98年9 月15日申請、當天拿到，
    17日我在麥當勞交給甲○○，他說可以幫我處理債務，因為
    我有賭債，是在網路賭的、總共7 萬5 ，我之前已經先在郵
    局以現金匯2 萬8 給組頭，甲○○跟我說剩下欠的4 萬7 可
    以不用付，匯出去的2 萬8 可以拿1 萬3 回來，甲○○說1
    萬3 要匯到我第一商銀永和分行的帳戶，但甲○○沒有匯，
    4 萬7 的債務也沒有免除，他沒有給我任何錢、是我給他，
    我給他1 萬2900、已經給了，我把存摺、提款卡、密碼都交
    給甲○○，之前就已經談好，後來在永和市○○路的麥當勞
    交給他，甲○○說帳戶後來要還給我，但沒有說什麼時候還
    ，後來也沒有還；甲○○沒有說拿帳戶去做什麼用途，他說
    他有認識的人可以幫我處理債務，會把錢匯進來；我欠7 萬
    5 ，他說處理債務要先付十分之一的錢，所以我給他1 萬29
    00；甲○○說處理債務需要提款卡、存摺、密碼，我就交給
    他，第一商銀永和分行的帳戶是甲○○叫我申請的，他沒有
    跟我一起到銀行，一開始他說要中信銀或者渣打，我有去渣
    打辦過，服務員不給我辦，中信銀我原本就有，甲○○一開
    始說的是渣打跟另外一家，是聯邦不是中信銀，聯邦我有去
    辦，也是不給我辦，後來到第一銀行就願意給我辦，15日辦
    出來之後，17日就交給甲○○，當時我不知道中信銀是用我
    的名字辦的；後來甲○○把我的帳戶交給誰我不知道。【請
    辯護人陳述關於本件之辯護要旨；辯護人簡維能律師答：被
    告確實是被害人，分4 次分別匯款給甲○○，甲○○說錢要
    匯回來，所以叫被告申請帳戶，甲○○為中輟生，對被告為
    欺瞞的行為，被告為了清償簽賭職棒所欠的賭債，所以才交
    付帳戶，請求調閱99偵3033號卷宗。證人部分保留，請求調
    閱資料後再行決定是否聲請。法官問：依照被告供述，甲○○有無傳喚必要？檢察官答：調卷即可。辯護人均答：聲請
    傳喚證人甲○○、戊○○，證明戊○○有看到被告有拿錢給
    甲○○，是為了處理債務。被告答：戊○○跟甲○○不認識
    ，那天我原本跟戊○○出去，甲○○又約我出去，我就跟戊○○一起去。】」（見本院99年8 月24日準備程序筆錄）等
    情。
三、復查證人戊○○於本院證稱略以：「（你跟乙○○是什麼關
    係？）國中同學；（98年9 月18日你是否有跟乙○○見面？
    ）有；（見面後去哪裡？）吃晚餐，然後陪他去找甲○○，
    乙○○要拿錢給甲○○；（你們在哪裡跟甲○○會合？）永
    和的85度C ；（乙○○為何要拿錢給甲○○？）甲○○說可
    以幫乙○○處理債務，需要花那筆錢，也就是那天乙○○交
    給甲○○的錢；（你有看到乙○○把錢交給甲○○？）有；
    （當天他們的對話內容？）我聽到甲○○說要幫乙○○處理
    債務，要找一位姓蔡的老大或大哥，幫乙○○處理債務；（
    有無聽到其他講話內容？）有閒聊，但跟本案無關；（你剛
    才說你有陪乙○○把錢交給甲○○，是因為甲○○要幫乙○○處理債務，是乙○○的什麼債務？）是之前的賭債；（賭
    債一共欠了多少錢？你怎麼知道？）在跟甲○○見面之前，
    乙○○跟我說的，欠了約7 萬多、8 萬左右；（那麼甲○○
    要怎麼幫乙○○處理賭債？）我不知道細節，但乙○○把帳
    戶、現金交給甲○○；（乙○○把帳戶交給甲○○時，你在
    場嗎？）不在場；（你怎麼知道乙○○有把帳戶交給甲○○
    ？）乙○○講的，是98年9 月份說的；（你認不認識甲○○
    ？）甲○○跟我是同國中不同班的同學，我知道這個人，但
    他可能不認識我；（甲○○為什麼有辦法幫乙○○處理債務
    ？）乙○○欠的賭債，是類似不合法的，好像是欠黑道那邊
    的，甲○○國中時跟我同校，我知道他都跟混混在一起，甲○○說可以幫乙○○解決，聽起來像是可以黑吃黑的樣子；
    （就你所知，被告乙○○一共交了哪些東西給甲○○？）現
    金、帳戶、提款卡、密碼；（這些東西後來有沒有拿回來？
    ）後來我不清楚；（只有交現金時你在場，交其他東西時你
    都不在場？）對，其他是乙○○告訴我的；（當時乙○○告
    訴你，他交哪一個帳戶給甲○○？）他有告訴我，但我忘記
    了；（既然是解決黑道方面的賭債，而且是好像可以黑吃黑
    ，為何甲○○要拿乙○○的帳戶？）我不清楚；（當時你為
    什麼會和乙○○在一起，看到他交錢給甲○○？）我們去找
    甲○○之前，我先跟乙○○出來吃飯，之後我就順道陪他去
    ，因為都是在附近；（此事距今將近1 年，為何你還記得那
    麼清楚？）沒有特別的事，不需要特別記憶；（你上個月和
    乙○○見幾次面？）沒見過面；（你從去年9 月到今天，你
    和乙○○見過幾次面？）我沒有算過，不是很多次；（你是
    沒算過還是不記得？）不是不記得；（請你現在回憶明確答
    覆，到底見過幾次？）可能5 次以內；（依照你對本案證詞
    的證述內容，你的記憶力應該是超乎常人的好，為何剛才回
    答那個簡單的問題，卻沒有辦法明確的記憶到底見過幾次面
    ？）我的記憶力沒有超乎常人的好。【審判長問：對證人戊○○之證言有何意見？告以要旨；檢察官答：沒有意見；辯
    護人答：沒有意見；被告答：沒有意見。】」等情（見本院
    99年9 月8 日審理筆錄），是就證人戊○○如上之證述，僅
    係說明被告與甲○○間，究竟有無債權債務關係存否之事項
    ，並未就本件聲請簡易判決處刑暨原審判決認定之犯罪構成
    要件為證述，堪認被告聲請傳喚戊○○為本案證人，顯然係
    因被告前案告訴證人甲○○之案件，經該管檢察官為不起訴
    處分【即該管板橋地檢署99年度偵字第3033號，並參如下所
    述證人甲○○之證詞】，而試圖以本案作為翻案之舉。再者
    ，證人戊○○復且明確證稱其與被告間之談話與本案無關，
    以及交付帳戶之際，證人亦無親自見聞，復僅聽聞自被告之
    陳述而已；證人戊○○之證述，顯無從為被告任何有利之認
    定；稽之一般社會常情經驗查悉，若處理任何債務糾紛事務
    ，更亦無需連同帳戶之存摺、提款卡、密碼等均併同交付，
    被告所辯，顯非可採。至證人戊○○之如上證述，似已有虛
    偽之情，此部分宜由權責主管機關依法為適切處理，附帶說
    明。
四、另證人甲○○則證述略以：「（你跟乙○○怎麼認識？）國
    中、高中同校、不同班；（98年9 月18日你有跟乙○○在永
    和的85度C 見過面嗎？）我有跟乙○○在永和見過面，但詳
    細時間地點我不記得，不過見面應該不只一次，見面地點有
    在永和、中和、台北市，詳細地點我真的不記得；（你們每
    次見面都只有你們二個人？還是有無其他人？）有一次戊○○有來，當時乙○○積欠賭債，我們出來，乙○○跟我抱怨
    這件事，然後我就跟乙○○一起吃飯，當時我還有打算介紹
    工作給他，因為他當時缺錢；（戊○○有來那天，乙○○有
    交錢給你嗎？）我印象中有，但好像不到2 千元、1 千多元
    ，我跟乙○○有債務關係，那是乙○○有欠我錢；（什麼債
    務關係？）乙○○積欠賭債，我借他錢，我還有給他相機讓
    他去賣；（你為何要借錢給乙○○，還把相機讓他去賣？）
    乙○○當時被組頭逼得走投無路，組頭也知道他家地址，我
    跟乙○○又同校6 年，所以我願意幫他，我相信他會給我好
    處；（你跟乙○○交情很好嗎？）相機我自己不太需要，價
    值約4 千多元，我跟乙○○以前算不錯，因為我們同校六年
    ，也算熟，也約過一起打牌；（你們互動頻繁嗎？）我國一
    不認識他，國二開始認識他，高中就混熟了；（乙○○有將
    他的帳戶交給你嗎？）乙○○說他被組頭逼，組頭要跟他借
    帳戶，而且組頭好像知道他那個帳戶的密碼，乙○○希望我
    幫他保管帳戶，以免被組頭拿去用，我跟乙○○說，帳戶借
    人的話風險很高，但我不想惹事，所以並沒有幫乙○○保管
    帳戶，我建議他去毀損他的帳戶、提款卡、印鑑，因為組頭
    沒有辦法強迫他去開新帳戶；（98年9 月時，你有跟乙○○
    去遠傳電信申辦兩支門號0000000000、0000000000嗎？）日
    期不記得，去年我的確有陪他去；（為什麼要申辦兩支手機
    ？）乙○○原本的門號，好像是0912開頭，就是我常常聯絡
    他的手機，他常常關機，他電話常被組頭騷擾，我想起來，
    乙○○原來的門號好像是0932開頭；（乙○○原來的手機到
    今年六月才停掉，這樣和你講的不一樣，你覺得這樣合理嗎
    ？）【審判長諭知：關於此部分之主詰問，已與本案待證事
    實及犯罪事實無關連性，請辯護人另就其他與待證事實相關
    之部分，進行主詰問。】（乙○○除了交上述1900元給你外
    ，還有無在其他時間地點交錢給你？）我沒有記帳，我只記
    得乙○○總共還我多少錢，我沒有辦法記得他每一次還我的
    金額是多少，而且有時他只給我1 、2 百元，我沒有辦法記
    得；（你的經濟狀況？）我現在升大二，家裡不會給我錢，
    每月領取政府補助的5,800 元，我定期有做藥物試驗，一次
    收入約2-3 萬；（你每月固定的開銷？）【審判長諭知：上
    述辯護人後續提出之問題，皆與本案待證事實無關，且無關
    連性，請辯護人說明之後是否還有與本案相關連之主詰問，
    否則本院將逕行請檢察官行反詰問。辯護人稱：證人之個人
    經濟狀況，關係到其上開證詞內容是否合理或與事實相符，
    所以仍有必要詰問，在此辯護人請證人回答完最後一個問題
    就可以了。】（審判長請證人回答問題。）平均一天150-18
    0 元，每月5 千元左右；（請當庭書寫自己的名字5 次，乙○○的名字5 次，以及臺北縣中和市○○路○ 段50巷10弄8
    號4 樓5 次。證人當庭書寫完畢後附卷。）、（你陪乙○○
    去辦兩支0981開頭的門號，是只有辦門號，還是連同手機一
    起辦？）印象中是連手機一起，有兩支手機；（什麼廠牌的
    手機？手機現在哪裡？）廠牌不知道，手機和門號辦完都是
    乙○○拿走，我跟乙○○說手機給我一支，但他沒有答應，
    也沒有拿給我，當時我們有點起爭執；（申請門號當時，申
    請書是否都是乙○○自己寫的？）我沒有幫他寫，是他自己
    寫的；（依照你剛才的說法，乙○○並沒有交付帳戶給你，
    可是為什麼乙○○一再的堅稱他有把存摺、提款卡、密碼交
    給你？）可能是我不幫他保管，而且我一直跟他要錢、催討
    債務；（乙○○到底欠你多少錢？）我沒有記，當時如果我
    沒有記錯，我有給他現金5 千元，還有相機，當時我有叫他
    先還我4 千元，他總共欠我約5 、6 千元。【審判長問：對
    證人甲○○之證言有何意見？告以要旨）檢察官答：因被告
    辯稱0981兩個門號的申請書，都是由證人甲○○填寫，與證
    人剛才證稱內容不符，聲請調閱0000000000、0000000000門
    號申請書的原始資料；辯護人答：證人經濟狀況不好，跟乙○○只是同校的同學，還會借錢給乙○○，證人說詞不可信
    ；被告答：我沒有跟他借錢。『經當庭秘密評議後。審判長
    諭知：上述檢察官調查證據之聲請，本院依目前本案現存卷
    證及今日調查證人所得，認已無調查之必要，本件繼續審理
    。』】；又於本院審理程序進行中被告復陳稱略以：「（你
    辯稱0981的兩支手機申請書都是由甲○○代填，你為什麼不
    自己寫？）除了通訊地址是他寫的外，其他都是我寫的；（
    這為何與你答辯狀所寫不一樣？；經檢察官提示刑事答辯暨
    調查證據聲請一狀第六頁）答辯狀寫錯；（為什麼通訊住址
    是甲○○寫的？）在辦的時候，甲○○跟服務人員說，我們
    兩個住一起；（你知道甲○○填的通訊地址是哪裡？）不知
    道；（你有收過這兩支手機的任何帳單嗎？）沒有；（該兩
    支手機目前能否通話？）98年10月4 日已經辦理停話；（為
    何辦理停話？）其中一個門號，甲○○在98年9 月5 日還給
    我，另一個被他拿走；（該兩個門號都不是你使用，所以你
    辦理停話？）對」等語；（審判長問被告：對檢察官聲請簡
    易判決處刑、原審判決認定之犯罪事實有何意見？）沒有意
    見；辯護人答：被告本身亦是受害者，因信任甲○○會幫忙
    處理債務，除提供帳戶外，亦先後交付甲○○1 萬2,900 元
    ，詳細交付時間如今日庭呈之答辯意旨狀第二頁所載，如被
    告提供帳戶，係為幫助詐騙集團犯罪之用，為何未獲取任何
    利益，反而更交付甲○○1 萬2,900 元，另被告提供帳戶係
    因被告年幼、社會經驗明顯不足，誤信甲○○會幫忙處理債
    務，被告並無任何幫助詐欺之故意，請鈞院明鑒，給予被告
    無罪之判決；請諭知無罪，如認被告有罪，請審酌被告的年
    紀、社會經驗不足」等情（以上，見本院99年9 月8 日審理
    筆錄）。
五、是綜觀如上證人戊○○、甲○○之證述，為由深入淺之查悉
    ，僅係說明被告與甲○○間究竟有無債權債務關係存否之事
    項，並未就本件聲請簡易判決處刑暨原審判決認定之犯罪構
    成事實要件為證述，故顯然均無從為被告有利之認定，並無
    疑問。
六、是查：
(一)、上揭犯罪事實，業據被害人即證人丙○○於警詢時指證被害
    之情節明確可按，並有被告第一銀行開戶資料及往來交易明
    細表（見臺南縣警察局善化分局南縣善警偵字第0980014739
    號影卷第29至35頁）可資佐證。從而，依上述事證，足認被
    告之前揭帳戶確實供該等詐騙集團成員作為向被害人詐欺取
    財後，取得贓款所用之工具，至為明確。
(二)、至被告雖以前開情詞置辯，然按個人之提款卡及密碼等物乃
    屬重要之金融物件，若落入不明人士手中，除存款有遭盜領
    之風險外，亦極可能作為取贓之犯罪工具，即便帳戶內之存
    款不多，若無正當理由或合理之隱情，應無任意交付他人之
    理，否則，即難謂無幫助他人犯罪之意。另依被告所供述（
    詳如上述）之情形下，即應對方要求任意交付上開帳戶之提
    款卡及密碼，此在在有悖常情，甚明；顯見被告對於詐騙集
    團成員之要求提供帳戶之行徑並非毫不質疑，其竟仍執意將
    上開帳戶之提款卡及密碼交予完全不熟識之人，是難謂其無
    幫助詐騙集團之成員詐欺取財之故意。
(三)、綜上所述，被告上訴意旨所執理由暨辯護所指，核均無理由
    ，應予駁回上訴。至控辯雙方所為之聲請，核均無必要，附
    帶說明。
據上論斷，應依刑事訴訟法第455 條之1 第1 項、第3 項、第36
8 條、第373 條，判決如主文。
本案由檢察官丁○○聲請本院以簡易判決處刑，經檢察官蘇逸修
到庭執行職務。
中    華    民    國    99    年    9     月    23    日
                  刑事第2 庭審判長法  官  王屏夏
                                  法  官  廖欣儀
                                  法  官  黎錦福
以上正本證明與原本無異。
本件不得上訴。
                                  書記官  蔡麗春
中    華    民    國    99    年    9     月    23    日
附錄本案論罪科刑法條全文：
中華民國刑法第339條
（普通詐欺罪）
意圖為自己或第三人不法之所有，以詐術使人將本人或第三人之
物交付者，處5 年以下有期徒刑、拘役或科或併科1 千元以下罰
金。
以前項方法得財產上不法之利益或使第三人得之者，亦同。
前二項之未遂犯罰之。
----------------------------------------------------------
附件：

司法院資訊處製作；財團法人民間司法改革基金會備份。
